臺灣高等法院臺南分院刑事判決
                                    110年度上訴字第570號
上  訴  人  
即  被  告  楊智偉



選任辯護人  陳韋誠律師（法扶律師）
上列上訴人因違反毒品危害防制條例等案件，不服臺灣臺南地方
法院109年度訴字第1206號中華民國110年3月9日第一審判決（起
訴案號：臺灣臺南地方檢察署109年度偵字第10038號、第14811
號、第15285號），提起上訴，本院判決如下：
    主  文
原判決關於楊智偉部分撤銷。
楊智偉共同運輸第三級毒品，處有期徒刑伍年陸月。扣案蘋果廠
牌行動電話壹支（含門號○○○○○○○○○○號SIM卡壹張）、另案扣案
行動電話壹支（含門號○○○○○○○○○○號SIM卡壹張）均沒收。未扣
案小米廠牌行動電話壹支（含門號○○○○○○○○○○號SIM卡壹張）沒
收，於全部或一部不能沒收或不宜執行沒收時，追徵其價額。
    事實及理由
壹、犯罪事實：
一、何育奇明知「2-氟-去氯愷他命（2-Fluorodeschloroketami
    ne）」係毒品危害防制條例所列管之第三級毒品，且係行政
    院依懲治走私條例第2條第3項規定授權公告之「管制物品管
    制品項及管制方式」第1點第3款所列之管制進出口物品，依
    法不得運輸、私運進口，竟於民國109年5月初某日，與何育
    奇（業經原審判處罪刑並撤回上訴確定）共同基於運輸第三
    級毒品、私運管制物品進口之犯意聯絡，何育奇要求楊智偉
    收購人頭資料及人頭門號以供其辦理報關及聯繫貨物收受使
    用，再由何育奇向大陸地區某不詳成年人訂購第三級毒品即
    管制物品2-氟-去氯愷他命夾藏在快遞貨物中寄運來臺，並
    由楊智偉出面在臺灣簽收該批夾藏2-氟-去氯愷他命之快遞
    貨物後交予何育奇。楊智偉乃於109年5月14日某時，以新台
    幣（下同）15,000元之代價，向真實姓名年籍不詳綽號「錢
    錢」之成年女子購買不知情之黃偉峻（業經檢察官為不起訴
    處分確定）於同日在遠傳電信股份有限公司門市申辦之門號
    0000000000號SIM卡1張，及黃偉峻拍攝其身分證正、反面之
    照片圖檔各1張，楊智偉隨即將上開電話號碼SIM卡交予何育
    奇，並將黃偉峻上開身分證照片圖檔再透過通訊軟體轉傳與
    何育奇，另於109年5月15日將其位於臺南市○○區○○路0段000
    巷00號之住址以MESSENGER通訊軟體傳送予何育奇知悉。大
    陸地區某不詳成年人即以黃偉峻姓名之漢語拼音「HUANG WE
    I JUN」為收件人、門號「0000000000」號為聯絡電話，且
    以楊智偉位於「臺南市○○區○○路0段000巷00號」住處為收件
    地址，而以「0000000 0000000 0000000 00.000劉先生」（
    起訴書誤載為00000「00」，應予更正）名義為寄件人，自
    大陸地區○○省○○市以空運方式寄送貨物名稱「METHYL PARAB
    EN METHYl 4-HYDROXYBENZOATE HS．291829」、貨物外標示
    「貨物中文品名：尼泊金甲酯，對羥基苯甲酸甲酯；貨物英
    文品名：METHYL PARABEN，Methyl 4-hydroxybenzoate；HS
    編碼：0000000000；生產店家：○○○○生物科技股份有限公司
    」（原文為簡體字，原無標點符號處以「；」標記區隔）、
    內夾藏2-氟-去氯愷他命1包（淨重約18043公克，純度66.74
    %，純質淨重約12041.9公克）之貨物1桶（報單號碼：00000
    0000000，主提單號碼：000-00000000，分提單號碼：00000
    0000000），並以黃偉峻之名義委託不知情之荷蘭商聯邦快
    遞股份有限公司台灣分公司（下稱聯邦快遞公司）辦理上開
    貨物進口報關作業。嗣上開貨物於109年5月25日，自大陸地
    區經由航班FX-5140班機運抵桃園國際機場，經財政部關務
    署臺北關查驗時，查獲上開貨物夾藏前揭2-氟-去氯愷他命1
    包，遂要求聯邦快遞公司依原定運輸流程派送至收件地址。
二、嗣於109年5月28日上午某時，何育奇接獲聯邦快遞公司人員
    來電通知收貨後，隨即透過MESSENGER通訊軟體語音通話功
    能，通知楊智偉上開貨物即將送達，上開貨物經派送至楊智
    偉上開住處，楊智偉以其名義（起訴書誤載為以「黃偉峻」
    名義，業經公訴檢察官於原審當庭更正）簽收上開貨物後，
    當場為調查人員查獲，並扣得2-氟-去氯愷他命1包，及楊智
    偉持用之蘋果廠牌門號0000000000號手機1支（含SIM卡1張
    ），而循線查悉上情。
貳、認定犯罪事實所憑之證據及理由：
一、證據能力部分：
    本判決所引用為判斷基礎之下列證據，關於被告以外之人於
    審判外陳述之傳聞供述證據，檢察官、被告及選任辯護人於
    本院均同意作為證據使用，或知有傳聞證據之情形而未於言
    詞辯論終結前聲明異議（見本院卷第267-270頁），本院審
    酌該等證據作成時之情況，認為適當，均具有證據能力。
二、證明力部分：
  ㈠被告固坦認有為何育奇尋找人頭門號並收受上開貨物之事實
    ，惟否認有何運輸第三級毒品及私運管制物品進口之犯行，
    辯稱：何育奇是委託我幫他收大陸的郵包，還有要我找人頭
    ，他跟我說是化學原料，我不知道裡面藏毒品，我有幫他收
    3或4次，我只是幫忙收貨物云云。選任辯護人則為其辯護稱
    ：被告僅是單純收受貨物，甚至幫忙提供人頭，被告所為屬
    構成要件以外行為，應僅構成幫助犯。
  ㈡經查：被告於109年5月14日，以15,000元之代價，向真實姓
    名年籍不詳綽號「錢錢」之成年女子購買黃偉峻所申辦之門
    號0000000000號SIM卡1張，及黃偉峻身分證正、反面之照片
    圖檔各1張後，將上開SIM卡及照片圖檔交予何育奇，嗣上開
    夾藏有第三級毒品2-氟-去氯愷他命1包之貨物以黃偉峻之名
    義辦理貨物進口報關作業，並於109年5月25日自大陸地區運
    送抵台，於109年5月28日上午，何育奇接獲聯邦快遞公司人
    員來電通知收貨後，隨即透過MESSENGER通知被告於其住處
    ，以其名義簽收內夾藏有第三級毒品2-氟-去氯愷他命1包之
    事實，為被告所不否認（見本院卷第321-323、325-326頁）
    ，核與證人黃偉峻之證述（見警1卷第65-73頁、偵2卷第31-
    33頁）、同案被告何育奇之供述（見偵2卷第118頁）相符，
    並有海關進口快遞貨物稅費繳納證明、被告楊智偉簽領快遞
    包裹紀錄、財政部關務署臺北關109年5月25日北機核移字第
    0000000000號函、扣押貨物/運輸工具收據及搜索筆錄、進
    口報單、單筆艙單資料清表、法務部調查局臺南市調查處搜
    索扣押筆錄、扣押物品目錄表、個案委任書、黃偉峻身分證
    正反面照片圖檔、黃偉峻申辦之門號0000000000號通聯調閱
    查詢單、法務部調查局109年7月1日調科壹字第00000000000
    號鑑定書、荷蘭商聯邦快遞國際股份有限公司台灣分公司10
    9年11月30日109聯邦安字第1091130號函暨所附通聯記錄及
    通話錄音光碟、原審110年1月7日勘驗筆錄、被告楊智偉與
    何育奇間109年2月11日至同年5月30日之MESSENGER對話紀錄
    、關貿網路股份有限公司110年2月3日關貿通字第000000000
    0號函暨所附實名認證帳號資料及連網IP位址各1份，以及被
    告楊智偉與何育奇間109年5月28日之MESSENGER通話及對話
    紀錄翻拍照片4張、扣案被告楊智偉持用之手機相簿留存之
    黃偉峻身分證正反面照片圖檔2張、扣案貨物及毒品照片共8
    張在卷可稽（見警1卷第15-17、19-25、33-36、37-39、41-
    42、101-109、167-171、183-185頁、警2卷第51頁及其反面
    、偵1卷第16、51-59頁、原審卷1第177-179、255-258、291
    -321、393-395頁），復有第三級毒品2-氟-去氯愷他命1包
    扣案可資佐證。此部分之事實，均堪認定。
  ㈢被告係應何育奇要求購入人頭門號及資料並代收本案貨物：
　⒈關於何育奇何以持用門號0000000000手機接獲聯邦快遞來電
    後，通知被告收受本案貨物，被告於109年6月2日偵查中出
    具刑事自白暨陳述狀並於109年7月16日調查中均供稱：109
    年4月底，何育奇聯繫我，說他要進口「清潔化學原料」，
    我即問他是否有夾藏東西，並向他表示如果有的話我就不要
    幫他代收，何育奇表示沒有夾藏任何東西，我才幫忙代收，
    並於109年5月15日將人頭資料給他，109年5月24、25日，何
    育奇告知我東西即將抵達臺灣，叫我要留意收貨，109年5月
    28日貨物寄達我的住處（見偵2卷第71、77頁），於109年7
    月21日偵查中供稱：我在網路上找人頭，我是向綽號「錢錢
    」女子買來的，人頭費給介紹人1萬5千元，是何育奇出的（
    見偵2卷第84頁），於本院準備程序復供稱：我拿到SIM卡1
    、2天後就是在5月中就拿給何育奇，是何育奇叫我找人頭電
    話，請我幫他弄這批貨；我在109年5月15日傳送我的地址給
    何育奇，是他要把毒品寄來我家（見本院卷第272-274頁）
    ，被告就其不知寄送貨物內有毒品部分之供述雖不足採信（
    詳如後述），惟就其係應何育奇要求向他人取得人頭門號及
    資料並出面接收貨物乙節，於調查及偵查中之供述尚屬一致
    ，復與其於本院準備程序之供述相符。參以被告於109年5月
    15日下午3時17分，確曾傳送「臺南市○○區○○路0段000巷00
    號」即其住址之訊息予何育奇，有其等MESSENGER對話紀錄
    附卷可參（見原審卷1第308頁），而黃偉峻係於109年5月14
    日申請門號0000000000使用乙節，有通聯調閱查詢單在卷足
    稽（見警1卷第76頁），且何育奇於調查中亦供稱：門號000
    0000000電話是被告於109年5月中旬交給我，要我接貨時聯
    絡用（見警2卷第15頁），復於偵查中供稱：我有看過黃偉
    峻的身分證件資料，是被告傳LINE給我的，他說收件人是他
    ，手機也是被告提供給我（見偵2卷第118頁），足見被告於
    收到門號0000000000之SIM卡後，隨即於109年5月中旬交付
    予何育奇，並傳送黃偉峻之身分證件資料及被告之住址予何
    育奇。則依上開事件所發生之先後次序及時間之密接性，堪
    認被告將自身住址傳送予何育奇，係為提供予何育奇聯絡大
    陸地區不詳成年人寄送本案貨物所為，被告上開關於係應何
    育奇要求向他人取得人頭門號及資料並出面接收貨物之供述
    ，核與前揭客觀事證相符，堪以採信。
　⒉何育奇雖否認要求被告取得人頭門號及出面接收貨物，並供
    稱：是被告叫我幫他接電話，他說那些物品很重要，他在做
    網拍，怕漏接，才要我幫忙接電話（見偵2卷第117頁），被
    告並於原審附和何育奇前揭供述立於證人之地位結證稱：這
    些貨物是「水哥」他們辦理進口，我只是幫他們收貨，有叫
    一個「小智」的會來收貨，何育奇不知道這件事；因為我做
    網拍要做資料，有時候做到快天亮，我怕接不到電話，就麻
    煩他幫我接；何育奇比較早起，我都睡早上（見原審卷2第1
    8-19、22、51頁）。惟何育奇如僅係為被告代接電話，被告
    大可告知收貨人黃偉峻之姓名即可，又何須將黃偉峻之身分
    證相關資料均傳送予何育奇知悉？又倘若被告為避免漏接電
    話而要求何育奇為其接聽，則於何育奇接獲聯邦快遞到貨來
    電時亦須通知被告收受貨物，斯時仍會有被告漏接電話之可
    能，易言之，何育奇為被告接聽電話實無法避免被告漏接電
    話而錯過收貨之情形。況且縱使被告錯過聯邦快遞到貨通知
    ，快遞公司仍會擇時再行送貨至被告住處，並無因錯過送貨
    來電而無法領取貨物之問題，被告實無為避免漏接聯邦快遞
    之來電而要求何育奇代為接聽之必要。而原審就此質疑被告
    及何育奇，被告卻僅證稱：因為我怕麻煩，怕接不到電話，
    沒有接到東西；我當時就怕接不到電話，我的想法就這樣子
    而已（見原審卷2第51頁），何育奇則供稱：因為被告怕貨
    被退回去，可能貨物很重要，他可能不想要漏掉，我想說他
    都早上睡覺，幫他接個電話沒什麼（見原審卷2第76頁），
    於本院準備程序更供稱：楊智偉說是要避關稅，他怕漏接電
    話，他找人頭托買物品可以避關稅（見本院卷第228-229頁
    ），非但前後所述矛盾不一，更無法提出合理之解釋。抑有
    進者，依被告與何育奇間之MESSENGER對話紀錄（見原審卷1
    第298、302、314頁），其等於109年5月11日上午8時34分、
    109年5月14日上午11時36分、109年5月24日上午9時41分均
    有對話或通話，顯然並無其等前揭所稱被告均於早上睡覺容
    易漏接電話之情形，被告實無為避免漏接電話而將門號0000
    000000行動電話交予何育奇之可能。準此，被告於原審所為
    之證述及何育奇於本案所為之辯解，非但與客觀事證不符，
    且嚴重違背經驗法則，實不足採信。則被告之所以將其人頭
    門號及身份資料交予何育奇之原因，當係被告應何育奇之要
    求對外收購人頭門號及身分資料所致，是何育奇實為主導本
    案貨物寄送之人。參以被告於109年5月15日曾傳送訊息予何
    育奇略以：「哥，我走到今日，對你有所虧欠…我只想跟你
    說對不起，因為我讓你難做人，我真的很抱歉，真的對不起
    你」，有其等對話紀錄在卷可佐（見原審卷1第307頁），就
    此被告係供稱：因為我有欠何育奇錢，說好要還錢的日子，
    他有需要用到，我沒辦法一次還清（見本院卷第274頁），
    則被告於積欠何育奇債務無法如期清償之情況下，應何育奇
    之要求，為其代收貨物，實有合理之動機。至於被告於偵查
    及原審所稱「水哥」之人，其於本院已明確供稱：並沒有「
    水哥」這個人，唯一與我接洽的只有何育奇（見本院卷第27
    3頁），足認「水哥」、「小智」應僅係被告於偵查及原審
    所虛構以掩飾何育奇犯行之人。
　⒊再者，聯邦快遞之客服人員分別於109年5月25日下午3時45分
    、109年5月27日上午10時48分，與持有門號0000000000行動
    電話自稱黃偉峻之人，聯絡補交本案貨物非食品添加物切結
    書之事宜等情，有聯邦快遞所檢送之錄音檔光碟及原審110
    年1月7日勘驗筆錄在卷可佐（見原審卷1第255-258頁），而
    被告於109年5月中旬已將上開門號交付予何育奇乙情，業如
    前述，則與聯邦快遞客服聯絡本案貨物相關事宜之人，顯然
    係何育奇而非被告，由此益徵何育奇並非單純為被告接聽電
    話，其應係為運輸第三級毒品進入台灣卻惟恐為檢調查獲，
    乃要求被告以15,000元之代價收購人頭門號及人頭資料，並
    要求被告出面收受貨物，以求自己隱身於幕後，以降低自身
    遭緝獲之風險，應屬明確。而何育奇既於收受門號00000000
    00行動電話及黃偉峻身分資料後，更與聯邦快遞聯繫送交貨
    物相關事宜，益證本案貨物係由何育奇與大陸不詳成年人接
    洽運輸進口事宜，應可認定。
  ㈣被告與何育奇具有犯意聯絡及行為分擔：
　⒈按刑法之共同正犯，包括共謀共同正犯及實行共同正犯二者
    在內；祇須行為人有以共同犯罪之意思，參與共同犯罪計畫
    之擬定，互為利用他人實行犯罪構成要件之行為，完成其等
    犯罪計畫，甚至朋分利得，即克當之。又共同正犯之意思聯
    絡，不限於事前有所協議，其於行為當時，基於相互之認識
    ，以共同犯罪之意思參與者，亦無礙於共同正犯之成立；且
    共同正犯之成立，祇須具有犯意之聯絡及行為之分擔，既不
    問犯罪動機起於何人，亦不必每一階段犯行，均須參與，若
    共同實施犯罪行為之人，在共同意思範圍內，各自分擔犯罪
    行為之一部，相互利用他人之行為，以達其犯罪之目的，其
    成立不以全體均參與實施犯罪構成要件之行為為要件。
　⒉被告於調查中、偵查及本院雖均供稱：何育奇之前已找我幫
    他收過3、4次貨物，他都說是化學原物料，我不知道裡面有
    藏毒品云云（見偵2卷第71、77、84頁、本院卷第322-323頁
    ），惟本件非但由被告出面為何育奇收受貨物，何育奇更出
    資15,000元由被告為其收購人頭門號及人頭資料，則倘若係
    合法貨品，何育奇又何須大費周章只求隱身於幕後，要求他
    人出名出面為其代收貨物？本院就此質疑被告，被告卻僅供
    稱：「（你為何幫他找人頭電話？）他說他找不到請我幫他
    找」、「（用你的或用他的就好，為何要用第三人的？）我
    自己都用我網拍的東西，我自己不夠用」、「（僅是報關接
    收貨物而已，與網拍無關？）我當時沒有想很多，單純想說
    朋友幫忙收東西」、「（你用新台幣15,000元向錢錢購買人
    頭電話嗎？）是」、「（你為何不自己去申請比較便宜還有
    免費可以申請？）我真的不知道有免費的」、「（為何還要
    用人頭帳戶，你去申請後馬上解除，不需要損失15000元，
    還用別人的名字？）有些人都是要錢，何育奇麻煩我幫他找
    ，我就幫他找」、「（你知道這趟交易有問題，你才會做這
    種方式，有預付卡或其他很多方式？）那張電話卡，我也不
    知道」（見本院卷第328-330頁），對於何育奇何以須花費1
    5,000元之代價收購人頭門號，被告顯然避重就輕，無法提
    出合理之解釋。更何況被告自稱其從事網拍工作，顯然有相
    當之智識及社會經驗，其亦有持有毒品之前科，有台灣高等
    法院被告前案紀錄表附卷可參（見本院卷第79-81頁），足
    見被告亦有接觸毒品之經驗，對於何育奇三番兩次要求其代
    收貨物，更於本案以鉅資15,000元收購人頭門號及資料，顯
    然與何育奇早有謀議，並已知悉所收受之貨物內藏毒品，其
    所辯稱以為貨物是化學原物料，不知內藏毒品云云，實令人
    難以置信。
　⒊再者，被告於原審準備程序及審理時均已承認犯罪，對於檢
    察官起訴與何育奇共同運輸及私運第三級毒品進口之犯行均
    不爭執（見原審卷1第95、99-101、252頁、卷2第11頁），
    雖於原審證稱係「水哥」要求其簽收本案貨物，惟亦證稱：
    「水哥」有跟我講進口的東西裡面有毒品（見原審卷2第18
    頁），復於本院羈押訊問及準備程序時除表示承認犯罪（見
    本院卷第102、266、271頁）外，於本院準備程序供稱係應
    何育奇要求接收貨物時，更陳稱：是何育奇要把毒品寄來我
    家（見本院卷第273-274頁），足見被告於收購人頭門號及
    收受貨物時，早已知悉該貨物內有第三級毒品無誤。而被告
    於本院復供稱知悉貨物從大陸進來（見本院卷第328頁），
    其既為使第三級毒品進口至我國境內，乃對外以何育奇所出
    資之15,000元收購人頭門號及人頭資料，並提供自己住址，
    以便何育奇與在大陸之不詳成年人聯繫後，得以利用黃偉峻
    之名義報關並為收受貨物之人，確保該第三級毒品順利自大
    陸運送進口抵達台灣後，再由被告本人收受，是被告所為確
    屬運輸第三級毒品及私運管制物品進口行為不可或缺之角色
    ，足見被告與何育奇及該在大陸之不詳成年人間，具有犯意
    聯絡及行為分擔，而應以共同正犯論。選任辯護人主張被告
    應論以幫助犯，實有誤會。
三、綜上所述，被告所辯核屬犯後卸責之詞，均不可採。本件事
    證明確，被告上開犯行，足以認定，應依法論科。
參、論罪科刑及撤銷原判決之理由：
一、按行為後法律有變更者，適用行為時之法律，但行為後之法
    律有利於行為人者，適用最有利於行為人之法律，刑法第2
    條第1項定有明文。又毒品危害防制條例第4條第3項規定業
    於109年1月15日修正公布，於被告行為後之109年7月15日起
    施行。修正前毒品危害防制條例第4條第3項之法定刑為「處
    7年以上有期徒刑，得併科新臺幣700萬元以下罰金」，修正
    後之法定刑則為「處7年以上有期徒刑，得併科新臺幣1,000
    萬元以下罰金」，修正後之規定提高罰金刑之最高刑度，是
    經比較新舊法之結果，修正後之規定均未較有利於被告，依
    刑法第2條第1項前段規定，自應適用被告行為時即修正前毒
    品危害防制條例第4條第3項之規定論處。
二、按2-氟-去氯愷他命（2-Fluorodeschloroketamine）係毒品
    危害防制條例第2條第2項第3款規定之第三級毒品，且為行
    政院依懲治走私條例第2條第3項授權公告之「管制物品管制
    品項及管制方式」第1點第3款所列之管制進出口物品，依法
    不得運輸、私運進口；而自大陸地區私運物品進入臺灣地區
    者，以私運物品進口論，適用懲治走私條例之規定處斷，懲
    治走私條例第12條亦定有明文。又運輸毒品罪祇以所運輸之
    毒品已實施運送為已足，並非以運抵目的地為犯罪完成之要
    件。換言之，區別該罪既遂、未遂之依據，應以已否起運為
    準，既已起運離開原出發地，構成該罪之輸送行為即已完成
    ，不以抵達目的地為既遂條件，縱於運輸途中被截獲，仍屬
    既遂（最高法院95年度台上字第298號、96年度台上字第695
    9號判決意旨參照）。再懲治走私條例第2條第1項所謂私運
    管制物品進口或出口，係指私運該物品進出國境而言。而「
    國境」係指國家統治權所及之範圍，包括領土、領海及領空
    在內（最高法院84年度台上字第3794號、第3467號判決意旨
    參照）。經查：本件被告與何育奇共同謀議，由大陸不詳成
    年人將夾藏第三級毒品2-氟-去氯愷他命之貨物自大陸地區
    起運後，經由空運方式運抵臺灣，上開2-氟-去氯愷他命雖
    於入境時即遭財政部關務署臺北關關務人員查覺，然參照前
    揭說明，被告運輸第三級毒品及私運管制物品進口之犯行，
    應均屬既遂。是核被告楊智偉所為，係犯修正前毒品危害防
    制條例第4條第3項之運輸第三級毒品罪、懲治走私條例第2
    條第1項之私運管制物品進口罪。
三、被告係利用不知情之快遞公司人員將本案2-氟-去氯愷他命
    自大陸地區運抵臺灣，以實行上述運輸第三級毒品及私運管
    制物品進口之行為，為間接正犯。
四、被告與何育奇及不詳大陸地區成年人就上開犯行，具有犯意
    聯絡及行為分擔，應論以共同正犯。
五、被告所為收購人頭門號及人頭資料，並擔任收貨人之行為，
    其目的均在於達成順利運輸第三級毒品入境台灣及運抵至其
    住處，是其以一行為同時觸犯上述運輸第三級毒品、私運管
    制物品進口數罪名，為想像競合犯，應依刑法第55條規定，
    從一重以運輸第三級毒品罪處斷。　　
六、被告之辯護人固以被告於109年6月2日偵查中提出之刑事自
    白暨陳述狀，主張被告於偵查及審理中對於本案犯罪事實均
    坦承不諱，應依毒品危害防制條例第17條第2項規定減輕其
    刑云云。惟按，修正前毒品危害防制條例第17條第2項規定
    ：「犯第4條至第8條之罪於偵查及審判中均自白者，減輕其
    刑」，係為鼓勵是類犯罪行為人自白、悔過，並期訴訟經濟
    、節約司法資源而設。此所謂「自白」，係指對自己之犯罪
    事實全部或主要部分為肯定供述之意（最高法院107年度台
    上字第2700號判決意旨參照）。而同條例第4條之運輸毒品
    罪，係以行為人明知為毒品而本於運輸之意思為搬運輸送行
    為。若行為人辯稱主觀上對於所運輸之物品係毒品並不知情
    ，並無運輸毒品之意思，而係單純為他人代收毒品，即與運
    輸毒品罪之構成要件不符，難認係對犯罪事實主要部分為肯
    定供述。經查：被告於上開刑事自白暨陳述狀係稱：「被告
    本次實不知何育奇於貨物內夾藏K他命，被告坦承有尋找人
    頭幫忙逃稅等情，走私毒品為重罪，被告實不敢參與，請檢
    察官諒察。若本次幫忙收取夾藏有K他命之『清潔化學原料』
    部分，被告若犯有不確定故意等情，被告願意認罪」（見偵
    2卷第71頁），則綜觀被告於上開書狀中之陳述，其已先供
    稱不知貨物內夾藏有毒品，且不敢參與走私毒品，而未對犯
    罪事實全部或主要部分為肯定供述之意，更何況於被告出具
    上開書狀後，經檢察官提訊被告，被告仍供稱：我單純幫何
    育奇代收，我不知道那是毒品（見偵2卷第84頁），實難認
    被告於偵查中曾對犯罪事實全部或主要部分為肯定供述之意
    ，而無從依修正前毒品危害防制條例第17條第2項規定減輕
    其刑。
七、按毒品危害防制條例第17條第1 項規定：「犯第4條至第8 
    條、第10條或第11條之罪，供出毒品來源，因而查獲其他正
    犯或共犯者，減輕或免除其刑。」所稱「毒品來源」，係指
    被告持有供己犯同條項所列各罪之毒品來源之謂。是倘犯販
    賣毒品罪，自須供出「本案」所販賣毒品之來源，始足當之
    。而所稱「因而查獲」，則係指被告供出毒品來源之具體事
    證，使有偵查（或調查）犯罪職權之公務員知悉而對之發動
    偵查（或調查），並因而查獲而言。經查：被告於109年5月
    28日、109年7月16日調查筆錄供述及口卡指認何育奇為運輸
    毒品共犯，調查人員始據以於109年7月21日約談何育奇到案
    ，本案執行期間，並未對被告持用之聯絡電話或郵包收件電
    話0000-000000門號執行通訊監察，本案確係因被告之供述
    而查獲運輸毒品共犯何育奇，被告供出何育奇之前，調查人
    員並無證據懷疑何育奇為運輸毒品之共犯等情，有法務部調
    查局臺南市調查處110年8月4日南市機緝字第00000000000號
    函在卷可參（見本院卷第305-306頁），且被告與何育奇共
    同運輸第三級毒品之犯行，既經檢察官提起公訴，是被告向
    偵查機關供出毒品來源為何育奇，與何育奇嗣後被查獲之間
    ，具有時序上之因果關聯性，應依毒品危害防制條例第17條
    第1項規定，減輕其刑。 
八、按刑法第59條所規定之酌量減輕其刑，係裁判上之減輕，必
    以犯罪之情狀顯可憫恕，認為科以最低度刑仍嫌過重者，始
    有其適用。如別有法定減輕之事由者，應優先適用法定減輕
    事由減輕其刑後，猶嫌過重時，方得為之（最高法院98年度
    台上字第6342號判決意旨參照）。所謂「犯罪之情狀」，與
    同法第57條規定科刑時應審酌之一切情狀，並非有截然不同
    之領域，於裁判上酌減其刑時，應就犯罪一切情狀（包括第
    57條所列舉之10款事項），予以全盤考量，審酌其犯罪有無
    可憫恕之事由（即有無特殊之原因與環境，在客觀上足以引
    起一般同情，以及宣告法定低度刑，是否猶嫌過重等等），
    以為判斷（最高法院95年度台上字第6157號、88年度台上字
    第1862號判決意旨參照）。經查：被告就本案犯行，已依及
    供出上手之規定得減輕其刑至3分之2，已非甚重，況且被告
    前已有持有毒品之前科，已如前述，當知運輸毒品為法律所
    嚴禁之行為，卻在此認知下，收購人頭門號及人頭資料予何
    育奇使用，並出面擔任收受毒品之人，就本案犯罪之實現而
    言，被告之行為實屬不可或缺，自難認其本案犯罪之情狀有
    顯可憫恕之處，應無刑法第59條規定之適用。
九、撤銷原判決之理由及科刑、沒收部分：
　㈠原審就被告犯行，認罪證明確，應予論罪科刑，固非無據，
    然查：
　⒈本件被告係與何育奇共同犯運輸第三級毒品罪及私運管制物
    品進口罪，原審未察，逕認何育奇僅為幫助犯而與被告並無
    犯意聯絡及行為分擔，並認定被告與「水哥」、「小智」係
    共犯本案犯行，尚有未洽。
　⒉被告因供出毒品上游何育奇而符合毒品危害防制條例第17條
    第1項減刑規定之適用，原審就此漏未審酌，亦有未合。
　㈡被告上訴請求輕判，其上訴意旨就此固未加以指摘，然原判
    決既有前開違誤之處，仍應由本院依法撤銷改判，以期適法
    。
　㈢爰審酌被告有持有第二級毒品、妨害公務、恐嚇之前科，有
    台灣高等法院被告前案紀錄表附卷可參（見本院卷第79-80
    頁），素行不良，其無視國家查緝毒品之禁令及毒品對人體
    健康之戕害，竟與何育奇共同自大陸地區運輸、私運第三級
    毒品即管制進口物品2-氟-去氯愷他命進入我國境內，且毒
    品純質淨重高達12041.9公克，數量龐大，對社會治安造成
    潛在風險甚鉅，犯罪情節非輕，又被告雖於原審及本院準備
    程序坦承犯行，惟其於偵查先否認犯行，又於原審為迴護何
    育奇而為虛偽證述，更於本院審理時復否認犯行，供詞前後
    反覆不一，未見其有真誠悔悟之意，犯後態度難認良好，暨
    其於本院自承高中畢業之智識程度、未婚、父母健在、入監
    前從事網拍工作、月收入約2至3萬元、須負擔家用（見本院
    卷第331頁）等一切情狀，量處如主文第2項所示之刑。
　㈣沒收部分：
　⒈扣案之結晶檢品1包（淨重約18043公克，純度66.74%，純質
    淨重約12041.9公克），經檢驗含有第三級第66項毒品2-氟-
    去氯愷他命成分，有前揭法務部調查局鑑定書在卷可憑（見
    警2卷第51頁及反面），堪認係違禁物，不問屬於犯人與否
    ，應依刑法第38條第1項規定宣告沒收。另包裝上開毒品之
    包裝袋1只，因依現今採行之鑑驗方式，其內殘留之毒品難
    以完全析離，且無析離之實益與必要，應視同毒品一併沒收
    ；至送驗耗損部分之毒品既已鑑析用罄而滅失，自無庸為沒
    收之諭知。
　⒉扣案被告持用之蘋果廠牌門號0000000000號手機1支（IMEI：
    000000000000000，含SIM卡1張），係其供本案犯行聯繫共
    犯何育奇所用之物，而其因本案犯行聯繫何育奇亦同時使用
    另1支小米廠牌門號0000000000號行動電話（含SIM卡1張）
    ，並未扣案，業據被告供述在卷（見原審卷2第82-84頁），
    另案扣案（臺灣臺南地方法院110年度易字第817號）之黃偉
    峻所申請上開門號0000000000號SIM卡1張及行動電話1支，
    係被告供本案犯行所用之物，爰均依毒品危害防制條例第19
    條第1項規定宣告沒收，就未扣案手機部分，依刑法第38條
    第4項規定，於全部或一部不能沒收或不宜執行沒收時，追
    徵其價額。
　⒊另關於本案之犯罪所得，因被告始終供稱並未取得任何報酬
    ，且被告於收受貨物時即為調查人員所逮捕，實無積極證據
    證明被告已因本案犯行而獲得犯罪所得，爰不予宣告沒收。
肆、應適用之法條：
一、刑事訴訟法第369 條第1 項前段、第364 條、第299 條第1
    項前段。
二、毒品危害防制條例第4條第3項（修正前）、第17條第1項、
    第19條第1項。
三、懲治走私條例第2條第1項。
四、刑法第2條第1項前段、第11條、第28條、第55條、第38條第
    1項、第4項。
本案經檢察官黃信勇提起公訴，檢察官蔡麗宜到庭執行職務。
中　　華　　民　　國　　110 　年　　10　　月　　6　　日
                  刑事第七庭    審判長法  官  吳勇輝
                                      法  官  黃國永
                                      法  官  吳錦佳
以上正本證明與原本無異。
如不服本判決應於收受送達後20日內向本院提出上訴書狀，其未
敘述上訴理由者，並得於提起上訴後20日內向本院補提理由書（
均須按他造當事人之人數附繕本）「切勿逕送上級法院」。
　　　　　　　　　　　　　　　　　　　書記官  王杏月
中　　華　　民　　國　　110 　年　　10　　月　　6 　　日
本判決論罪科刑條文：
毒品危害防制條例第4條第3項（修正前）
製造、運輸、販賣第三級毒品者，處7年以上有期徒刑，得併科
新臺幣7百萬元以下罰金。

懲治走私條例第2條第1項
私運管制物品進口、出口者，處7年以下有期徒刑，得併科新臺
幣3百萬元以下罰金。

全案卷證對照表：
NO 本院卷證簡稱 原卷名稱 1 警1卷 法務部調查局臺南市調查處南市機緝字第10966542720號卷 2 警2卷 內政部警政署保安警察第三總隊第二大隊第000000000號卷 3 偵1卷 臺灣臺南地方檢察署109年度他字第2799號卷 4 聲羈卷 臺灣臺南地方法院109年度聲羈字第139號卷 5 偵2卷 臺灣臺南地方檢察署109年度偵字第10038號卷 6 偵聲卷 臺灣臺南地方法院109年度偵聲字第120號卷 7 偵3卷 臺灣臺南地方檢察署109年度偵字第14811號卷 8 偵4卷 臺灣臺南地方檢察署109年度偵字第15285號卷 9 原審卷1 臺灣臺南地方法院109年度訴字第1206號卷(卷一) 10 原審卷2 臺灣臺南地方法院109年度訴字第1206號卷(卷二) 11 本院卷 臺灣高等法院臺南分院110年度上訴字第570號卷